【裁判字號】    92,上訴,475
【裁判日期】    920318
【裁判案由】    強盜等
【裁判全文】
臺灣高等法院刑事判決                            九十二年度上訴字第四七五號
    上  訴  人  臺灣桃園地方法院檢察署檢察官
    上  訴  人
    即  被  告  丙○○
    指定辯護人  本院甲○辯護人
右上訴人因被告強盜等案件，不服臺灣桃園地方法院九十一年度訴字第一三八七號，
中華民國九十一年十二月十七日第一審判決 (起訴案號：臺灣桃園地方法院檢察署九
十一年度偵字第一五五０五號)提起上訴，本院判決如左：
    主  文
上訴駁回。
    事實及理由
一、本案經本院審理結果，認第一審以上訴人即被告丙○○犯刑法第三百四十六條第
    一項項之罪，判處有期徒刑一年，認事用法及量刑均無不當，應予維持，並引用
    附件第一審判決書記載之事實、證據及理由。
二、檢察官尋被害人乙○○之請求上訴，略以﹕被告係持刀抵住被害人之腰部而強取
    財物，其時被害人若稍加反抗立即遭殺害，則被告所施之強暴、脅迫顯已壓抑被
    害人之抗拒，使被害人喪失意思自由而達於不能抗拒之程度，被告之行為應構成
    強盜罪，原審認係成立恐嚇取財罪，似有未洽。且被告犯後毫無悔意，竟於法院
    審理時當庭毆打被害人，原審僅量處有期徒刑一年，顯有失衡等語。
三、被告上訴意旨略以﹕被告未持刀取被害人之三十元，僅過去推了被害人一下；又
    當時有多人在場，被告不可能為了三十元犯大錯，且被害人袋內有不少現金，被
    告若有意搶錢，大可將整個袋子拿走，怎會只拿三十元；況被告其後又回現場，
    若被告確有搶錢，怎敢再回去等語。
四、本院查，原審法院審酌被害人乙○○於警詢、檢察官訊問之指述，與同時在場之
    證人ＬＯＳＩＵＦＵＮＧ於警、偵訊時之證述相符，且有被告所有之水果刀扣案
    可資證明；除另說明被害人與證人ＬＯＳＩＵＦＵＮＧ前後所述略有不同之原因
    外，並就被告上訴意旨所辯各節如何不足採之理由，詳予論述，本院經核並無不
    合，應先敘明。次查，乙○○被害現場雖係行人往來頻繁之地下道，然依被害人
    及前開證人所述，被告係持刀，外覆毛巾，若未特加注意，外人應不易發覺；且
    被告以乞討維生，外觀應非亮麗、搶眼，自不得僅以發生地點在公共場所，排除
    犯罪可能。再者，依被害人及證人ＬＯＳＩＵＦＵＮＧ所述，被告係自擺置於桌
    上供盛裝現金之中型玻璃罐內（罐外再以手提塑膠袋包覆、盛裝）拿走現金，已
    經告訴人及ＬＯＳＩＵＦＵＮＧ於本院訊問時指述、示範明確，被告就告訴人現
    金之盛裝方式，亦無異議（以上均見本院九十二年二月二十四日筆錄）；此即被
    告於警詢時所述﹕「當時乙○○將錢放在手提袋內」（見偵卷第四頁反面），被
    告於警詢時所述﹕「他（被告）就用手把我放在袋子裡的錢搶手」（見偵卷第七
    頁正面）。因之，原審判決事實欄認定被告係自「桌上」拿走，於理由欄並敘明
    告訴人遭搶之三十元係置於攤位桌上而非袋內云云，雖欠明確，亦有誤會。然被
    告既係伸手自中型玻璃罐內（按約如盛裝花瓜大小）抓錢，且拿取動作當屬迅速
    ，則在倉促間，僅取走三十元，應有可能，被告所辯若有意搶錢豈會僅拿三十元
    云云，自難採信。此外，被告於警詢時自承﹕獲案時我站在乙○○旁，手裡拿著
    用毛巾包著刀柄之水果刀（見偵卷第五頁），此與被害人及ＬＯＳＩＵＦＵＮＧ
    所指被告持刀之情形相符；被告於檢察官訊以 ：「91.8.24中午有無拿刀子跟他
    搶錢？」時，仍答稱﹕「我有拿一支刀子，但我沒有殺他」（見偵卷第十六頁）
    ；再對照其於本院訊問時自承「我是一時生氣才推他一下」（見本院九十二年二
    月十二日筆錄），或稱﹕「我只有過去打他（被害人）一下」（見本院九十二年
    三月四日筆錄）各等語。可知被害人及ＬＯＳＩＵＦＵＮＧ應非任意指述，否則
    ＬＯＳＩＵＦＵＮＧ何以於被害人受害後立即電告被害人之母親，並由被害人母
    親偕同警察到場？而約十分鐘後警察到場時，被告何以又持刀站在被害人旁邊，
    ？被告所辯僅推、打被害人一下云云，係避重就輕之詞，所辯未取走三十元，亦
    不可採。被告事後又持刀回到現場之目的為何，是否意欲挑釁、恐嚇，雖待究明
    ，然實不能以此即影響持刀恐嚇取財之事實之認定。
五、關於被告所為是否已致被害人抗拒而應成立強盜罪部分﹕查ＬＯＳＩＵＦＵＮＧ
    於本院訊問時雖指被告持刀抵住被害人之腰部，被害人且稱﹕我會害怕，不敢反
    抗等語。然被害人於警詢時指稱：「﹕﹕﹕有一名男子（即被告）走向我並手拿
    一把刀子，口氣很差的向我說﹕﹕﹕」，嗣於檢察官偵查時陳稱：「﹕﹕﹕當時
    他（指被告）過來我這裡時，還有很多客人，楊（明貴）對我說要用刺刀刺我，
    後來叫我要給他錢，他伸手搶走我桌上的三十元﹕﹕﹕」等對；對照ＬＯＳＩＵ
    ＦＵＮＧ於警詢時指稱：「．．．，見丙○○手拿水果刀走向乙○○，並向乙○
    ○說：﹕﹕」，嗣於檢察官訊問時亦僅稱﹕「『楊』拿刀來對『陳』說要給他錢
    ，﹕﹕﹕且拿刀作勢比向對『陳』左腰部」。可知被告丙○○當時雖持水果刀指
    向被害人，但與被害人尚有段距離，而非以水果刀抵住被害人之腰部。其次，被
    害人雖心生畏懼，然被害人尚能與客戶交談，且於受被告持刀指比時，在攤位附
    近尚有諸多顧客，被害人且故意不理被告等事實，已據被害人於偵查中陳述明確
    。則被害人雖感害怕，是依當時存在客觀情狀判斷之，被告雖持刀指向被害人，
    惟尚難認被告之行為客觀上已完全壓制被害人之自由意志而達不能抗拒之程度。
    原審判決因之而認被告所為與強盜罪之構成要件不同，僅成立刑法第三百四十六
    條第一項之恐嚇取財罪，本院經核並無違誤。其次，原審爰審酌被告之素行、犯
    罪動機、目的、當眾持刀恐嚇取財、所生危害、所得財物僅有三十元、犯罪後否
    認犯行，復於原審調查時當庭毆打被害人，毫無悔意、被害人請求從重量刑等一
    切情狀，量處有期徒刑一年，並無違法或顯然不當之情形，檢察官上訴就原審已
    審酌之事項再爭執量刑過輕，亦無理由。
六、綜上所述，被告上訴否認犯罪，檢察官尋被害人之請求上訴指被告係本案所為係
    犯強盜罪並認原審量刑過輕，均無理由，均應予駁回。
據上論斷，應依刑事訴訟法第三百七十三條、第三百六十八條，判決如主文。
本案經檢察官鍾鳳玲到庭執行職務。
中      華      民      國   九十二   年     三       月      十八      日
                              台灣高等法院刑事第七庭
                                  審判長法  官  吳  啟  民
                                        法  官  蘇  隆  惠
                                        法  官  林  瑞  斌
右正本證明與原本無異。
檢察官如不服本判決應於收受送達後十日內向本院提出上訴書狀，其未敘述上訴之理
由者並得於提起上訴後十日內向本院補提理由書（均須按他造當事人之人數附繕本）
。
被告不得上訴。
                                        書記官  丁  淑  蘭
中    華    民    國    九十二    年       三       月        十八      日
附錄：本案論罪科刑法條全文
刑法第三百四十六條第一項
意圖為自己或第三人不法之所有，以恐嚇使人將本人或第三人之物交付者，處六月以
上五年以下有期徒刑，得併科一千元以下罰金。
附件
臺灣桃園地方法院刑事判決                        九十一年度訴字第一三八七號
    公  訴  人  臺灣桃園地方法院檢察署檢察官
    被      告  丙○○  男  四十六歲（民國○○○年○月○日生）
                        住臺南縣永康市○○街六五號
                        居桃園縣桃園市○○路一一一號
                        （現於臺灣桃園看守所羈押中）
                        身分證統一編號：Ｄ一一五七九二四號
    指定辯護人  本院甲○辯護人彭詩雯
右列被告因強盜等案件，經檢察官提起公訴（九十一年度偵字第一五五０五號），本
院判決如左︰
    主  文
丙○○意圖為自己不法之所有，以恐嚇使人將本人之物交付，處有期徒刑壹年。扣案
之水果刀壹支沒收。
    事  實
一、丙○○前於民國八十五年間因恐嚇取財案件，經臺灣板橋地方法院於八十五年九
    月十三日以八十五年度訴字第六七七號判決判處有期徒刑七月，緩刑二年確定，
    ，其因於工作中受傷致左手有輕度肢障，並無固定職業，而在桃園縣桃園市○○
    路人行地下道以乞討維生，詎不知悔改，意圖為自己不法之所有，於九十一年八
    月二十四日中午十二時許，見乙○○與ＬＯ  ＳＩＵ  ＦＵＮＧ（中文譯名盧秀
    鳳）在上開地下道內擺攤販賣電話卡，竟不顧攤位旁邊仍有其他顧客在選購電話
    卡，持其所有用毛巾纏住刀柄及一半刀身露出刀尖之水果刀一把，作勢指向乙○
    ○之左腰間，向乙○○恫嚇稱：「你要不要給我錢？不給我錢我拿刀子插你」等
    語，致使乙○○心生畏懼（尚未達於不能抗拒之程度），乙○○為顧及生意而任
    其取走置放於桌上之新臺幣（下同）三十元，得手後離去現場，乙○○見丙○○
    離去後，即請ＬＯ  ＳＩＵ  ＦＵＮＧ打電話告知乙○○之母親蘇月香上情，蘇
    月香欲前往報警，在桃園縣桃園市○○街遇見正在執勤之巡邏員警即告以上情，
    與員警搭乘巡邏警車趕赴現場，嗣於同日下午二時許，丙○○復持上開水果刀及
    罐裝臺灣啤酒一罐返回現場，而為警當場查獲，並扣得水果刀一支。
二、案經桃園縣警察局桃園分局報告臺灣桃園地方法院檢察署檢察官偵查起訴。
    理  由
一、訊據被告對於在右揭時、地為警當場查獲之事實固坦承不諱，惟矢口否認有何恐
    嚇取財犯行，辯稱：伊之前因細故曾毆打過被害人乙○○，當天是因為幫里長的
    忙，里長給伊水果，伊才拿水果刀切水果吃，後來準備回家時，蘇月香看到伊說
    乙○○要還伊四百七十五元，叫伊在延平路人行地下道等乙○○，結果伊在地下
    道看到乙○○就和他要錢，後來就遇見警察，伊身上有存款不可能去搶乙○○的
    三十元，而且乙○○的攤位上有二、三千元，若要搶也不可能只搶三十元，乙○
    ○是故意誣陷伊云云。
二、經查：
（一）右揭犯罪事實，業據被害人乙○○於警方調查時陳稱：「九十一年八月二十四
      日中午約十二時許，有一名男子走向我並手拿一把刀子，口氣很差的向我說：
      『你看我會爽嗎？』我就回答：『不會，不會看他不爽。』，他就接著說不會
      的話就拿錢給我，叫我拿給他三十元，並舉起刀子做出要殺我的樣子，我不想
      給他，但他就用手把我放在袋子裡的錢搶走，我因為害怕只好任他把錢拿去」
      、「他拿刀做出要殺我的樣子並搶走我新臺幣三十元就走掉了，沒有傷害我，
      丙○○把搶來的三十元拿去買啤酒喝光了」等語（見偵查卷第七頁正面、反面
      ），繼於檢察官偵查時陳稱：「．．．，當時他（指丙○○）過來我這裡時，
      還有很多客人，楊（明貴）對我說要用刺刀刺我，後來叫我要給他錢，他伸手
      搶走我桌上的三十元，對我說搶你的錢怎樣，過十分鐘走回來，手裡拿著一把
      刀及一罐啤酒，．．．」等語（見偵查卷第二五頁反面、第二六頁正面），核
      與證人ＬＯ  ＳＩＵ  ＦＵＮＧ於警、偵訊時證稱：「．．．，見丙○○手拿
      水果刀走向乙○○說：『你要不要給我錢，不給我錢我拿刀子插你』。說完後
      丙○○就由桌上自行拿零錢離開。我見乙○○面露恐懼之情，任其為所欲為，
      不敢阻擋」、「『楊』（指丙○○）拿刀來對『陳』（指乙○○）說要給他錢
      ，並說如果不給他，就要拿刀殺『陳』，且拿刀作勢比向對著『陳』左腰部位
      」等語（見偵查卷第八頁反面、第二六頁反面、第二七頁正面）相符，並有被
      告所有之水果刀扣案可資證明。雖乙○○於本院調查時陳稱：「．．．。九十
      一年八月二十四日中午十二點在桃園市○○地○道擺攤子賣易付卡，被告就突
      然出現，拿一支刀子，就問我說：『是不是看我不爽？』，我說：『不會啊，
      我怎麼會看你不爽？』被告說：『不爽沒關係，我就殺你。』，那時候因為有
      很多外勞在，所以我心裡會怕，叫我拿錢給他，我不理他，他就拿住刀子抵住
      我的左腰，叫我給他錢，證人盧秀鳳在旁邊有看到被告拿一支刀子，他在我桌
      上拿三十元，我就叫盧秀鳳去打電話給我媽媽，．．．」等語（見本院九十一
      年十月二十八日訊問筆錄第三、四頁），以及證人ＬＯ  ＳＩＵ  ＦＵＮＧ於
      本院調查時證稱：「我在延平地下道看到被告拿壹把外面包著毛巾的刀子要搶
      我們的錢，還把刀子抵住告訴人的腰部，拿走三十元，我看到不對，我就去打
      電話告訴乙○○之母親，請他母親去報警，．．．」等語（見本院九十一年十
      月二十八日訊問筆錄第六頁），惟參酌乙○○於偵訊時陳稱：「（當時有想反
      抗？）當時我有很多客人，我在跟客人講話，故意不理他，他就把我桌上錢拿
      走」等語（見偵查卷第二七頁正面），是被害人及證人應係將被告前後二次之
      行為混淆致回答有誤，且按諸經驗法則，案發時之供述較少權衡利害得失，且
      記憶較清晰，自應以被害人及證人ＬＯ  ＳＩＵ  ＦＵＮＧ在警、偵訊之供述
      較為可採。又該三十元雖被害人於警訊中指稱係放在袋子內，惟衡情被害人既
      在地下道設攤做生意，自當備有零錢以便能迅速找零予顧客，且其於偵訊中已
      明確陳述該三十元是置於攤位桌上，亦與常情無違，應認該三十元原即置於桌
      上而非袋內。
（二）被告雖一再辯稱係乙○○欠伊四百七十五元，當天是要向他要求還錢，並未持
      刀搶乙○○的三十元云云，惟此迭據被害人乙○○否認在卷，並稱：伊做生意
      之人，怎會向乞丐借錢等語（見偵查卷第二六頁正面），且被告於本院調查時
      先供稱：「當天我有拿那支水果刀，有經過現場，看到乙○○在那邊，我就和
      他要錢，要他返還。後來乙○○的母親跟我講話，後來一分鐘警察就來了」云
      云（見本院九十一年十月七日訊問筆錄第一頁反面），嗣於本院審理時又改稱
      ：「七月十五日里長叫我去幫忙，里長給我水果，那天早上我就去火車站切水
      果，我沒有看到告訴人母親，是她先看到我，我要準備回去了，她母親叫我不
      要走，她說乙○○要還我四百多元，我說不要，乙○○說要和解，叫我在地下
      道等他，結果我就看到警察來，警察來就叫我貼在牆壁，警察叫我把刀子放下
      。我沒有拿乙○○的錢」云云（見本院九十一年十二月三日審判筆錄第三頁）
      ，被告就其何時與乙○○母親即蘇月香交談見面之時間次序，其供述前後矛盾
      ，且被告係先向乙○○恐嚇取財後離開現場，又再持刀返回現場為警查獲等情
      ，業據證人蘇月香於本院調查時證稱：「（九十一年八月二十四日中午十二時
      發生何事？）盧秀鳳打電話給我，跟我說有一個乞丐拿刀子要向我兒子搶錢，
      我就要去報警，剛好有警察經過，我就跟警察說，結果警察就載我過去。到的
      時候，看到被告一隻手拿刀子，另外一隻手拿啤酒，刀子就抵住我兒子腰部，
      說：『怎樣？我跟你搶錢你爽嗎？』這些警察都有看到，我也有看到」等語（
      見本院九十一年十月二十八日訊問筆錄第七頁），核與證人吳威憲即當時查獲
      被告之桃園分局大樹派出所警員於本院調查時證稱：「（當時怎麼會到延平路
      地下道？）當時我們是巡邏勤務，在福林街八號簽到，正準備起步離開時，被
      乙○○母親將我們攔下，說她兒子在延平路地下道遭人強盜，他母親就坐我們
      巡邏車到現場，我先下車，拿著警棍，就到地下道那邊，當時被告沒有在那邊
      ，當時被告是往桃園車站那個方向跑，我從地下道上去，結果民眾告訴我說被
      告拿著刀子又跑回下地下道了，然後我又跑下去，看到被告拿著刀子抵住乙○
      ○左邊腰部，我看到時就喝令被告將刀子放下，他有放下，沒有說什麼話，我
      就叫他就靠牆壁站好，另外一名警員洪聖育也下來，我們就把被告帶回警局，
      ．．．」等語（見本院九十一年十一月二十日訊問筆錄第三頁）相符，足見證
      人蘇月香係和證人吳威憲一同坐警車到達現場，於事發前根本就未見到被告，
      更未向被告稱乙○○在地下道要還錢給被告，然被告對其前後兩次到達現場之
      事實，卻避而不談，僅供稱到上開地下道即遭警查獲云云，顯係卸責之詞，實
      難採信。
（三）又被告為輕度肢障之無業遊民，在桃園縣桃園市○○地○道以乞討維生乙節，
      業據被告於偵訊中供稱：「（是否為無業遊民，以乞討為生？）我通常只有在
      假日乞討，平常則沒有，假日比較多泰國人在那，『陳』本來跟我一樣以乞討
      為生，所以時常向我借錢加油及買長壽香煙」等語（見偵查卷第二三頁正面）
      足證，復有被告提出之中華民國身心障礙手冊附卷可憑。至於被告辯稱當天到
      上開地下道，是要乙○○還伊錢云云，惟乙○○堅詞否認曾向被告借錢，陳稱
      ：伊自己在做生意怎麼可能向乞丐借錢，伊常常借給被告錢，伊之前在保全公
      司上班等語（見本院九十一年十月二十八日訊問筆錄第四、五頁），核與證人
      ＬＯ  ＳＩＵ  ＦＵＮＧ於偵訊時證稱：我們自己做生意，被告是乞丐，我們
      怎會跟他借錢等語（見偵查卷第二七頁）以及證人蘇月香於本院調查時證稱：
      「（乙○○有無向被告借錢？）被告之前有打乙○○，是因為被告說乙○○報
      警讓他無法在該處行乞，所以才打乙○○。我兒子不可能向他借錢，因為被告
      是在地下道行乞，我兒子也常常二、三十元買便當給他，怎麼可能向被告借錢
      」等語（見本院九十一年十月二十八日訊問筆錄第七頁）相符，且乙○○前因
      未申報綜合所得稅，經查核應繳稅款六千八百五十五元，有財政部臺灣省北區
      國稅局八十八年度綜合所得稅核定稅額繳款書影本在卷可佐，足見乙○○應係
      有正當收入之人，且又與證人ＬＯ  ＳＩＵ  ＦＵＮＧ合夥做生意，應非被告
      所謂之乞丐，是被告既然係在上開地下道以行乞為生之無業遊民，其辯稱乙○
      ○向伊借錢買油及買香菸云云，顯與常情有違，委無足採。
（四）被告又辯稱其雙手手腕曾經斷裂、左手指切斷三根，沒有力氣拿刀子，伊為四
      十幾歲之人，乙○○為三十幾歲之人，乙○○為何不抵抗，當時地下道人群眾
      多，伊不可能當眾行搶，乙○○攤位上有二千多元，且伊也有存款，也不可能
      只搶他三十元云云，惟被告之左手之前固然曾因工作受傷，然被告自承曾拿上
      開水果刀切水果吃，且持刀到上開地下道，顯無被告所謂沒有力氣拿刀子之情
      事，縱乙○○年紀比被告為輕，且正值壯年，然被告當時係手持水果刀，乙○
      ○並未持任何足以抵擋防衛之工具，怎能期待乙○○必須反抗被告之侵害，又
      被告於本院調查時甚且當庭動手毆打乙○○後頸部，嗣經證人吳威憲強力制止
      始停歇，有本院九十一年十一月二十日訊問筆錄第二頁可證，被告既敢於法警
      之戒護下，無視法庭尊嚴當庭行兇，則被告於上揭時、地持刀在人群熙來攘往
      處公然恐嚇取財亦不無可能，是被告辯稱其雙手無力持刀云云，不足採信。再
      被告於警訊中業已供稱：伊沒有搶乙○○，當時乙○○將錢放在手提袋內，伊
      沒有辦法搶他的錢云云（見偵查卷第四頁反面），嗣於本院調查時又供稱：如
      果我要搶劫的話，乙○○桌上有二千多元之零錢云云（見本院九十一年十月二
      十八日訊問筆錄第八頁），則被告先稱乙○○的錢放在手提袋內不可能搶錢，
      嗣又稱錢放在桌上，要搶的話不可能只拿三十元，前後之供述彼此矛盾，至於
      被告本身有存款，固有存摺影本三紙在卷可佐，然存摺裡是否有存款與是否會
      恐嚇取財無必然關係，自不能以被告於銀行有存款遽予認定被告不可能對乙○
      ○恐嚇取財。又被告於本院審理時堅稱案發當日僅喝半瓶罐裝臺灣啤酒等語（
      見本院九十一年十二月三日審判筆錄第六頁），參酌被害人乙○○前揭指述被
      告係拿伊三十元去買啤酒等語，以及證人吳威憲證稱：被告被逮捕當時有喝點
      酒等情（見本院九十一年十一月二十日訊問筆錄第三頁），堪認被告於恐嚇取
      財當時並未飲酒。又被告於本院審理時供稱未因精神方面疾病就醫，及其於警
      訊、偵審中始終否認犯罪，答辯亦頗有條理等情狀，堪認其行為時並無心神喪
      失或精神耗弱之情形。是被告上開所辯，全係飾卸之詞，不足採信。
（五）綜上所述，本件事證明確，被告犯行堪以認定，應予依法論科。
三、按刑法上恐嚇取財罪之「恐嚇」，固係指以危害通知他人，使該人主觀上生畏怖
    心之行為，然此危害之通知，並非僅限於「將來」，其於「現時」以危害相加者
    ，亦應包括在內。因是，恐嚇之手段，並無限制，其以「言語」、「文字」為之
    者無論矣，即使出之以「強暴」、「脅迫」，倘被害人尚有相當之意思自由，而
    在社會一般通念上，猶未達於不能抗拒之程度者，仍屬本罪所謂「恐嚇」之範疇
    。至於危害通知之方法，亦無限制，無論明示之言語、文字、動作或暗示之危害
    行為，苟已足使對方理解其意義之所在，並足以影響其意思之決定與行動自由者
    均屬之。故其與強盜之區別，端在所為之強暴﹑脅迫，其於社會一般通念上，是
    否足以抑制被害人之意思自由，至於不能抗拒，以為財物之交付為斷，倘其尚未
    達到此一程度，雖係意圖為自己不法之所有而出之以強暴、脅迫，亦僅應成立恐
    嚇取財罪（最高法院八十一年度臺上字第八六七號裁判意旨參照），至被告之行
    為是否使被害人已達不能抗拒之程度，應依常人所能抗拒之程度參酌認定。查本
    件被告丙○○當時雖持水果刀指向被害人，但與被害人尚有段距離而非如被害人
    於本院調查時所稱該水果刀已抵住其左腰，而被害人雖心生畏懼然尚能與客戶交
    談等情，已如前述，且被害人於受被告持刀指向其左腰，當時在其攤位附近仍有
    諸多顧客，被害人雖感到害怕，然其為顧及生意，而未予反抗，而任由被告取走
    放置在攤位上之零錢三十元，是依當時存在客觀情狀判斷之，被告雖持刀指向被
    害人，惟尚難認被告之行為客觀上已完全壓制被害人之自由意志而達不能抗拒之
    程度。核被告丙○○上開所為，係犯刑法第三百四十六條第一項恐嚇取財罪。公
    訴人起訴法條，尚有未洽，惟因本院認定之事實，與公訴人起訴之犯罪事實，其
    社會基本事實同一，本院自應逕予變更公訴人引用之起訴法條。爰審酌被告之素
    行、犯罪動機、目的、當眾持刀恐嚇取財、所生危害、所得財物僅有三十元、犯
    罪後否認犯行，復於本院調查時當庭毆打被害人，毫無悔意、被害人請求從重量
    刑等一切情狀，量處如主文所示之刑。至扣案之水果刀一支為被告供犯罪所用之
    物，且屬被告所有，業據被告陳明在卷，爰依刑法第三十八條第一項第二款之規
    定沒收之。另毛巾一條固係被告所有，但僅纏在水果刀之上，並非供本件犯罪所
    用，且未扣案，爰不予宣告沒收。
四、至被告於恐嚇取財後，十分鐘後又再持刀返回現場，用刀抵住乙○○左邊腰部，
    並對再對乙○○恐嚇其不得聲張、報警部分，未據公訴人就此部分提起公訴，且
    此部分為被告前開恐嚇取財後另行起意之恐嚇行為，與前開論罪部分無裁判上或
    事實上一罪關係，本院就此部分自無從審理，附此敘明。
據上論斷，應依刑事訴訟法第二百九十九條第一項前段、第三百條，刑法第三百四十
六條第一項、第三十八條第一項第二款，罰金罰鍰提高標準條例第一條前段，判決如
主文。
本案經檢察官李山明到庭執行職務。
中      華      民      國      九十一      年   十二    月    十七     日
                                臺灣桃園地方法院刑事第二庭
                                      審判長法  官   徐培元
                                            法  官   錢建榮
                                            法  官   許乃文
右正本證明與原本無異。
如不服本判決，應於判決送達後十日內向本院提出上訴狀( 應附繕本 )，上訴於
臺灣高等法院。
                                            書記官   王曉雁


司法院資訊處製作；財團法人民間司法改革基金會備份。
